【裁判字號】    98,訴,3548
【裁判日期】    981123
【裁判案由】    毒品危害防制條例
【裁判全文】
臺灣臺中地方法院刑事判決              98年度訴字第3548號
公  訴  人  臺灣臺中地方法院檢察署檢察官
被      告  甲○○
上列被告因違反毒品危害防制條例案件，經檢察官提起公訴（98
年度毒偵字第3253號），本院依簡式審判程序判決如下：
    主  文
甲○○施用第一級毒品，累犯，處有期徒刑拾壹月。扣案之第一
級毒品海洛因貳包（驗餘淨重分別為零點玖參陸公克及零點捌壹
陸公克）、第二級毒品甲基安非他命貳包（驗餘淨重分別為壹點
陸肆貳公克及壹點陸肆捌公克）均沒收銷燬之；扣案之吸食器壹
只沒收。
    犯 罪 事 實
一、甲○○前於民國82年間因施用麻醉藥品及違反槍砲彈藥刀械
    管制條例等罪，經本院以82年訴字第1945號分別判處有期徒
    刑5 月及3 月；又因搶奪、竊盜等罪，經臺灣高等法院臺中
    分院以83年上訴字第344 號分別判處有期徒刑1 年10月及1
    年，上開各罪經定應執行有期徒刑2 年8 月確定；復於83年
    間，因違反肅清煙毒條例及麻醉藥品管理條例等案件，經本
    院以83年訴字第3043號分別判處有期徒刑3 年2 月及6 月，
    應執行有期徒刑3 年4 月確定，經與前開案件接續執行，於
    85 年8月29日縮短刑期假釋出監，假釋期間並付保護管束，
    其後又因案經撤銷假釋，應執行殘刑有期徒刑3 年3 月又 6
    日。其又於85年間因違反麻醉藥品管理條例案件，經臺灣高
    等法院臺中分院以86年度上訴字第409 號，判處有期徒刑 8
    月確定；再於87年間，因違反電信法案件，經本院以87年訴
    字第1582號判處有期徒刑3 月；因違反毒品危害防制條例案
    件，經臺灣高等法院臺中分院以87年上訴字第1676號判處有
    期徒刑5 年4 月確定，並與前開電信法案件經定應執行有期
    徒刑5 年6 月確定，再與上開殘刑3 年3 月6 日及麻醉藥品
    案件所處8 月接續執行，而於91年10月15日因縮短刑期假釋
    出監，假釋期間並付保護管束，其後再因案經撤銷假釋，應
    執行殘刑1 年5 月又8 日。其再於92年間因違反毒品危害防
    制條例等案件，經通緝到案後經本院分別判決處刑如下：毒
    品危害防制條例案件為2 年及1 年2 月，應執行有期徒刑3
    年（94年易緝字18號）；贓物案件為有期徒刑5 月（94年訴
    緝字第19號）；妨害公務案件為有期徒刑10月、偽造印文案
    件為有期徒刑6 月，應執行有期徒刑1 年2 月（94年訴1756
    號），並經裁定減刑後定應執行刑為有期徒刑2 年3 月確定
    ，與前開嗣後分別經減刑後之殘刑1 年5 月8 日接續執行，
    而於98年6 月9 日縮刑期滿假釋出監，並於98年7 月27日保
    護管束期滿未經撤銷而執行完畢。另其曾於87年間因施用毒
    品案件，因施用毒品案件，經觀察勒戒、強制戒治後，於88
    年1 月11日停止戒治付保換管束，並於88年8 月12日執行完
    畢；其復於前揭強制戒治執行完畢釋放後5 年內之92年間，
    再因施用毒品案件，於通緝到案後經本院以94年度易緝字第
    18號科刑判決確定後，詎仍未戒絕毒癮，復基於同時施用第
    一級毒品海洛因及第二級毒品甲基安非他命之犯意，於98年
    8 月7 日清晨4 時許，在臺中縣潭子鄉○○村○○路43巷48
    號住處，以將第一級毒品海洛因及第二級毒品甲基安非他命
    同時置於其所有之吸食器內，再以火燒烤吸食之方式，同時
    施用第一級毒品海洛因及第二級毒品甲基安非他命1 次。嗣
    於98年8 月7 日上午8 時30分許，經警持搜索票查獲，並扣
    得其所有，供其於前揭時、地取用部分施用後，剩餘之第一
    級毒品海洛因2 包（驗餘淨重分別為0.936 公克及0.816 公
    克）、第二級毒品甲基安非他命2 包（驗餘淨重分別為1.64
    2 公克及1.648 公克），及其所有，供其於前揭時、地施用
    海洛因及甲基安非他命所施用之吸食器1 只，警方並經其同
    意採集尿液送驗，結果呈嗎啡及甲基安非他命陽性反應，因
    而查悉上情。
二、案經臺中市警察局第一分局報告臺灣臺中地方法院檢察署檢
    察官偵查起訴。
    理   由
一、被告甲○○於本院準備程序中，就上揭犯罪事實均為有罪之
    陳述，且所犯係死刑、無期徒刑、最輕本刑為3 年以上有期
    徒刑以外之罪，經本院合議庭依刑事訴訟法第273 條之1 第
    1 項之規定，裁定由受命法官1 人獨任進行簡式審判程序，
    先予敘明。
二、按毒品危害防制條例於92年7月9日修正公布，自93年1月9日
    施行，其中第20條、第23條將施用毒品之刑事處遇程序，區
    分為「初犯」及「5年內再犯」、「5年後再犯」。依其立法
    理由之說明：「初犯」，經觀察勒戒或強制戒治後，應為不
    起訴處分或不付審理之裁定；經觀察勒戒或強制戒治執行完
    畢釋放後，「5 年內再犯」者，因其再犯率甚高，原實施之
    觀察勒戒及強制戒治既已無法收其實效，爰依法追訴或裁定
    交付審理。至於經觀察勒戒或強制戒治執行完畢釋放後，「
    5 年後再犯」者，前所實施之觀察勒戒或強制戒治已足以遮
    斷其施用毒品之毒癮，為期自新及協助其斷除毒癮，仍適用
    「初犯」規定，先經觀察勒戒或強制戒治之程序。從而依修
    正後之規定，僅限於「初犯」及「5 年後再犯」二種情形，
    始應先經觀察勒戒或強制戒治程序。倘被告於5 年內已再犯
    ，經依法追訴處罰，縱其第3 次（或第3 次以上）再度施用
    毒品之時間，在初犯經觀察勒戒或強制戒治執行完畢釋放5
    年以後，已不合於「5 年後再犯」之規定，且因已於「5 年
    內再犯」，顯見其再犯率甚高，原實施觀察、勒戒或強制戒
    治，已無法收其實效，即應依該條例第10條處罰（最高法院
    95年度第7 次刑事庭會議決議第2 點參照）。查本件被告於
    87年間因施用毒品案件，經觀察勒戒、強制戒治後，於88年
    1 月11日停止戒治付保護管束，且於88年8 月12日執行完畢
    。其復於前揭強制戒治執行完畢釋放後5 年內之92年間，再
    因施用毒品案件，經本院以94年度易緝字第18號科刑判決確
    定等情，有臺灣臺中地方法院檢察署刑案資料查註紀錄表及
    臺灣高等法院被告前案紀錄表各1 份在卷可考，而被告本案
    上開同時施用第一、二級毒品海洛因之犯行，雖係在前次強
    制戒治執行完畢5 年後所犯，惟被告於上開強制戒治執行完
    畢5 年內，曾再犯施用毒品之罪經法院宣示判決並確定，已
    詳述如前，顯見其並非於強制戒治執行完畢後5 年內均無任
    何施用毒品之犯行，且其既已於強制戒治執行完畢5 年內再
    犯施用毒品之罪，已符合毒品危害防制條例第23條第2 項所
    定之追訴要件，揆諸前開毒品危害防制條例條文及說明，被
    告所為本件同時施用第一級毒品海洛因及第二級甲基安非他
    命之犯行，即無「初犯」規定之適用，自毋須再重新施予觀
    察、勒戒或強制戒制之處遇程序，而應直接訴追處罰。
三、上揭犯罪事實業據被告於本院審理時坦承不諱，又被告於98
    年8 月7 日為警採集之尿液，經檢驗確呈嗎啡及甲基安非他
    命陽性反應，有臺中市警察局第一分局委託檢驗尿液代號與
    真實姓名對照表及中山醫學大學附設醫院檢驗科藥物檢測中
    心98年8 月20日實驗編號0000000 號尿液檢驗報告各1 紙在
    卷可稽（見警卷第46頁及本院卷）。另查扣之白色藥品及透
    明結晶，經送行政院草屯療養院鑑定結果，其中2 包檢出海
    洛因成分（驗餘淨重分別為0.936 公克及0.816 公克），另
    2 包檢出甲基安非他命成分（驗餘淨重分別為1.642 公克及
    1.648 公克），此有該院98年8 月18日草療鑑字第09808000
    87號鑑定書1 紙在卷可稽（見98年度毒偵3253號卷第18頁）
    ，此外，復有扣案第一級毒品海洛因、甲基安非他命各2 包
    及吸食器1 只可資參照，足認被告上開自白與事實相符。本
    件事證明確，被告犯行洵堪認定，應依法論科。
四、核被告所為，係犯毒品危害防制條例第10條第1 項、第2 項
    之施用第一級、第二級毒品罪。被告為供施用而持有各該毒
    品之低度行為，應各為其施用之高度行為所吸收，不另論罪
    。又被告供稱係將海洛因及甲基安非他命一起置入吸食器內
    燒烤吸食之方式施用毒品，此一供述別無他證據可以推翻，
    故被告係一行為同時觸犯施用第一級毒品及施用第二級毒品
    2 罪名，為想像競合犯，應依刑法第55條之規定，從一重之
    施用第一級毒品罪論處；起訴書雖認被告所犯上開2 罪應分
    論併罰，惟本案尚乏證據證明被告有相異之施用毒品舉止，
    而施用毒品之人將不同品項之毒品置入同一容器同時施用，
    亦不違經驗法則、論理法則，自應論以想像競合犯，始符罪
    疑有利被告原則，附此敘明。被告前曾有如犯罪事實欄一、
    所載論罪科刑執行情形，有臺灣高等法院被告前案紀錄表存
    卷可參，其於5 年內再犯本案有期徒刑以上之罪，為累犯，
    應依刑法第47條第1 項規定，加重其刑。爰審酌被告曾因施
    用毒品經送觀察、勒戒及強制戒治，仍未知警惕，再犯本案
    之罪，足見其雖經觀察、勒戒、強制戒治等治療程序，仍未
    徹底戒除惡習遠離毒害，顯未能善體國家設置觀察、勒戒及
    戒治機構機構，協助毒品施用者戒除毒害之良法美意，惟念
    及施用毒品本質上係戕害自身健康之行為，尚未嚴重破壞社
    會秩序或侵害他人權益，暨其犯罪之動機、目的、所生危害
    、係同時施用第一級毒品海洛因及第二級毒品甲基安非他命
    ，及犯罪後坦承犯行，犯後態度良好，及現行法規已刪除連
    續犯規定，被告各次犯罪應分別審酌犯罪情節量處等一切情
    狀，量處如主文所示之刑，以示懲儆。
五、扣案之第1 級毒品海洛因2 包（驗餘淨重分別為0.936 公克
    及0.816 公克），及第二級毒品甲基安非他命2 包（驗餘淨
    重分別為1.642 公克及1.648 公克），均係被告所有，業經
    被告於前揭時地取用部分後剩餘之第一級毒品及第二級毒品
    ，爰均依毒品危害防制條例第18條第1 項前段規定，宣告沒
    收銷燬。另扣案之吸食器1 只，係被告所有供同時施用海洛
    因及甲基安非他命所用之物，業據被告於本院陳明在卷，爰
    依刑法第38條第1 項第2 款規定，宣告沒收。
據上論斷，應依刑事訴訟法第273 條之1 第1 項、第299 條第 1
項前段，毒品危害防制條例第10條第1 項、第2 項、第18條第 1
項前段，刑法第11條、第47條第1 項、第55條、第38條第1 項第
2 款，判決如主文。
本案經檢察官胡宗鳴到庭執行職務。
中    華    民    國    98    年    11    月    23    日
                  刑事第十庭  法  官  簡婉倫
以上正本證明與原本無異。
如不服本判決應於收受送達後10日內向本院提出上訴書狀，並應
敘述具體理由；其未敘述上訴理由者，應於上訴期間屆滿後20日
內向本院補提理由書 (均須按他造當事人之人數附繕本)「切勿
逕送上級法院」。
                              書記官  劉易柔
中    華    民    國    98    年    11    月    23    日
附錄本案論罪科刑法條全文：
毒品危害防制條例第10條
施用第一級毒品者，處 6 月以上 5 年以下有期徒刑。
施用第二級毒品者，處 3 年以下有期徒刑。


司法院資訊處製作；財團法人民間司法改革基金會備份。
